【裁判字號】    91,上重更(二),122
【裁判日期】    920813
【裁判案由】    妨害自由等
【裁判全文】
臺灣高等法院花蓮分院刑事判決              九十一年度上重更(二)字第一二二號
    上   訴   人  臺灣臺東地方法院檢察署檢察官
    上訴人即被告  丁○○
    選任  辯護人  李百峰律師
右列上訴人等因被告殺人未遂等案件，不服臺灣臺東地方法院八十六年度重訴(一)字第
七四號中華民國八十七年一月二日第一審判決（起訴案號：臺灣臺東地方法院檢察署
八十六年度偵字第二五六三號），提起上訴，本院判決後，經最高法院第二次發回更
審，本院更為判決如左：
    主  文
原判決關於妨害自由部分及執行刑撤銷。
丁○○共同以非法之方法剝奪人之行動自由，累犯，處有期徒刑壹年。
檢察官之上訴駁回。
    事  實
一丁○○曾於民國（下同）七十八年間因犯過失致死罪，經台灣嘉義地方法院判處有
  期徒刑六月，於七十九年一月十六日執行完畢。復因不滿乙○○向其催討賭債，而
  與王志雄（另經臺灣高等法院台南分院判決無罪確定在案）及另兩名不詳姓名之成
  年男子基於犯意之聯絡，於七十九年十一月十六日二十時十分許，共同攜帶三把狀
  似手槍形狀之物（未扣案，不能證明屬槍砲彈藥刀械管制條例之槍械），駕駛自用
  小客車前往嘉義市○○路四十一號乙○○所經營之「明日之星ＫＴＶ」店門口，由
  丁○○與王志雄分持一把前揭狀似手槍之物抵住乙○○，將其強押上車後，往嘉義
  市○○路方向行駛，而剝奪乙○○之行動自由，且於車輛行駛途中，由其中一不詳
  姓名男子，持狀似手槍之物敲擊乙○○頭部，迨車駛至同市竹林里某處田邊空地時
  ，四人又將乙○○駕下車來，並分持狀似手槍之物及不明鐵器毆打乙○○，致乙○
  ○受有頭部外傷及身體多處擦傷後（傷害部分已逾告訴期間，不另為不受理之諭知
  ），再僱請計程車將乙○○送嘉義市榮邦醫院醫治，乙○○始重獲自由。
二案經被害人乙○○訴由嘉義市警察局移送臺灣嘉義地方法院檢察署報請臺灣高等法
  院檢察署核移臺灣台東地方法院檢察署檢察官偵查起訴。
    理  由
一右揭事實，迭據被害人乙○○於警訊及偵審中指訴甚詳（見偵字第三四四三號卷第
  十六頁至第十八頁、第五十八頁至第六十頁，原審卷第五十七頁至第五十九頁），
  並有嘉義市仁友醫院復函及其所出具之診斷證明書在卷可稽（見三四四三偵查卷第
  六四至六五頁）。另證人丙○○於另案（臺灣嘉義地方法院檢察署八十六年偵字第
  三四六八號蕭登獅賭博等案件）八十六年六月二十日檢察官偵查中供稱：「．．．
  乙○○太太打電話通知我時，乙○○已在榮邦醫院，我去幫他辦理轉院至仁友醫院
  ，．．．我聽說是為了賭債被『阿溪』、『阿志』由明日之星ＫＴＶ帶出去以槍柄
  打，．．．事後他才告訴我，當時王志雄有打電話給我說事情是誤會，什麼事大家
  可以談一談。」等語（台灣嘉義地方法院檢察署八十六年度偵字第三四四三號卷第
  六十九頁正面、本院上重更(二)卷第五九頁反面）；嗣後再於本院囑託臺灣嘉義地方
  法院訊問時明確證稱：伊於前述台灣嘉義地方法院檢察署八十六年度偵字第三四四
  三號案件檢察官偵查時所為之證詞確屬實情，伊是在醫院中聽被害人乙○○所說，
  乙○○所稱之「阿溪」就是指被告、「阿志」是指王志雄，是伊在乙○○住院當天
  ，就將乙○○從榮邦醫院轉院至仁友醫院，伊亦有接到被告打來的電話，希望伊從
  中調解等語（見本院更(二)卷卷第八○至八三頁），核與乙○○前揭指訴亦屬相符，
  被告亦坦承伊曾經積欠被害人乙○○賭債及除此之外雙方並無其他怨隙等情（見警
  訊卷第四頁、本院更(二)卷第○○頁），被害人乙○○顯然亦無誣攀被告之可能，堪
  見被害人乙○○前揭指訴並非虛構。
二按告訴人、證人之陳述有部分前後不符，或相互間有所歧異時，究竟何者為可採，
  法院仍得本其自由心證予以斟酌，非謂一有不符或矛盾，即應認其全部均為不可採
  信；尤其關於行為動機、手段及結果等之細節方面，告訴人之指陳，難免故予誇大
  ，證人之證言，有時亦有予渲染之可能；然其基本事實之陳述，若果與真實性無礙
  時，則仍非不得予以採信（最高法院七十四年度台上字第一五九九號判例參照）。
  查被害人被害人於警訊中供稱：「丁○○夥同綽號『阿志仔』的王志雄及二名年輕
  男子駕駛一輛福特自小客車到達我經營的明日之星ＫＴＶ店前，．．．將我押上他
  們的福特自小客車，．．．上車後王志雄即卸下九０手槍的彈匣，而該年輕男子即
  持一把轉輪手槍朝我臉上猛打，致我臉上血流很多，他們車輛由南京路左轉興業路
  左轉北港路．．．轉入鄉○道路．．．駛到一處空地停下，將我拖下車，他們三人
  （指丁○○、王志雄及該名少年）即各持手槍猛打我頭部、胸部、手腳等，致我全
  身受傷，且曾一度昏迷，大約過了一、二個鐘頭，他們叫一輛計程車．．．將我送
  到嘉義市○○路榮邦醫院就醫，．．．後來我即被朋友轉院到嘉義市○○路仁友醫
  院住院十餘天才出院。」於偵查中仍為相同之供述。而卷附之仁友醫院診斷證明書
  係記載：「乙○○於七十九年十一月十七日五時三十分住院，頭部外傷及多處擦傷
  ，於七十九年十一月二十日出院。」（上揭卷第六十五頁），其記載核與被害人所
  供其頭部、胸部、手腳全身受傷，住院十餘天之情節不盡相符（本院再函請該醫院
  提供其病歷資料以供核對，經該院以該病歷資料已經超過十年保存期限而銷燬─見
  本院更(二)卷第○○頁），被告之供述似有誇大之嫌，惟其所指訴其於右揭時地遭被
  告及王志雄等人挾持及毆打，且因傷重住院之基本事實，則尚無二致，且核與證人
  丙○○所述之情節相符，已如前述，依首揭說明，其指訴情節仍非不可採信。
三核被告所為，係犯刑法第三百零二條第一項之非法剝奪人之行動自由罪，被告與王
  志雄及另二名不詳姓名成年人間有犯意之聯絡及行為之分擔，均為共同正犯。查被
  告曾犯過失致死罪，經法院判處有期徒刑六月，甫於七十九年一月十六日執行完畢
  ，有臺灣台東地方法院檢察署刑案資料查註紀錄表一紙在卷可按，其於五年內再犯
  有期徒刑以上之本罪，為累犯，應依法加重其刑。原審據以論科，固非無見。惟查
  被害人於七十九年十一月十六日被害時，當時已知悉被告為何人，惟迄至八十六年
  一月二十九日警訊時始提出告訴，顯已逾告訴期間，原審失察，仍就該部分為實體
  審判（認傷害罪與妨害自由罪間有方法結果之牽連關係而從一重即妨害自由罪處斷
  ）尚有未洽（詳如後四所述），被告上訴意旨否認此部分犯罪雖無可取，惟原判決
  此部分既有可議，本院自應將此部分及所定執行刑予以撤銷改判。爰審酌被告在公
  眾場所夥同多名共犯挾持被害人，膽大妄為，惡性不輕，及犯罪後飾詞意圖卸責未
  見悔意等一切情狀，處有期徒刑一年，以示懲儆。
四按刑法第二百七十七條第一項之傷害罪，依同法第二百八十七條規定須告訴乃論。
  又告訴乃論之罪，其告訴期間為六個月，告訴乃論之罪其告訴已逾告訴期間者，應
  為不受理之判決，刑事訴訟法第二百三十七條第一項、第三百零三條第三款定有明
  文；查本件告訴人告訴被告涉嫌傷害部分，其犯罪時間為七十九年十月十六日被害
  人於被毆打當時，既已知悉被告為何人，乃告訴人竟遲至八十六年元月二十九日始
  向警方表示告訴之意思，顯已逾告訴期間，因公訴人認被告此部分行為與前揭論罪
  科刑部分牽連犯裁判上一罪關係，爰不另為不受理之諭知，併此敘明。
五再按文書由公務員製作者，依刑事訴訟法第三十九條之規定，除應記載製作之年月
  日及其所屬機關外，並應由製作人簽名，是檢察官以當事人資格提起上訴時，自應
  由該檢察官在其提出之上訴書狀簽名，始為合法，否則即係違背法律上之程式。又
  提起第二審上訴，應以上訴書狀提出於第一審法院為之；第二審法院認為上訴不合
  法律上之程式者，應以判決駁回之，但其情形可以補正而未經第一審法院命其補正
  者，審判長應定期間先命補正，同法第三百五十條第一項、第三百六十七條定有明
  文。本件上訴人因妨害自由案件，經第一審判決後，原起訴之台灣台東地方法院檢
  察署檢察官范文豪於八十七年一月八日以當事人資格提起上訴，其提起之上訴書未
  經該檢察官簽名，僅在其應簽名處，打字繕印「檢察官范文豪」六字，有該上訴書
  附卷可稽（本院上重訴卷第六頁），經本院以九十二年一月十七日以花分院洋刑
  勤字第三四七號函命臺灣臺東地方法院檢察署檢察官補正，逾期未補正，有本院前
  揭函稿及臺灣臺東地方法院檢察署九十二年二月十三日甲○東日字第二三一五復函
  附卷可稽（見本院更(二)卷第二七及二八頁），依前揭說明，本件檢察官之上訴不合
  法律上之程式，應予駁回。
據上論斷，應依刑事訴訟法第三百六十七條前段、第三百六十九條第一項前段、第三
百六十四條、第二百九十九條第一項前段，刑法第二十八條、第三百零二條第一項、
第四十七條，罰金罰鍰提高標準條例第一條前段，判決如主文。
本案經檢察官邱雲昌到庭執行職務。
中      華      民      國    九十二    年      八      月     十三     日
                                    審判長法官  謝  志  揚
                                          法官  陳  淑  媛
                                          法官  何  方  興
右正本證明與原本無異。
如不服本判決應於判決送達後十日內向本院提出上訴狀。其未敘述理由者，並應於提
出上訴狀後十日內向本院補提理由狀（須附繕本）。
                                        書記官  劉  妙  娘
中      華      民      國    九十二    年      八      月     十三     日


司法院資訊處製作；財團法人民間司法改革基金會備份。
